【裁判字號】    99,訴緝,44
【裁判日期】    990823
【裁判案由】    違反毒品危害防制條例
【裁判全文】
臺灣嘉義地方法院刑事判決              99年度訴緝字第44號
公  訴  人  臺灣嘉義地方法院檢察署檢察官
被      告  甲○○
上列被告因違反毒品危害防制條例案件，經檢察官提起公訴（九
十八年度毒偵字第七二六號），被告於準備程序中就被訴事實為
有罪之陳述，經本院合議庭裁定由受命法官改依簡式程序審理，
判決如下：
    主  文
甲○○施用第一級毒品，累犯，處有期徒刑陸月，如易科罰金，
以新臺幣壹仟元折算壹日，扣案注射針筒壹支沒收；又施用第二
級毒品，累犯，處有期徒刑肆月，如易科罰金，以新臺幣壹仟元
折算壹日。應執行有期徒刑玖月，如易科罰金，以新臺幣壹仟元
折算壹日，扣案注射針筒壹支沒收。
    犯 罪 事 實
一、甲○○前因施用毒品案件，經臺灣臺南地方法院以九十二年
    度毒聲字第九四號裁定令入戒治處所施以強制戒治，嗣經停
    止其處分出監，所餘期間付保護管束，迄九十三年四月二十
    一日保護管束期滿，未經撤銷，視為強制戒治執行完畢。又
    因竊盜及違反毒品危害防制條例等案件，分別經本院以九十
    一年度簡上字第一二０號判處有期徒刑二年八月確定，及臺
    灣臺南地方法院以九十二年度訴字第九七號判處應執行有期
    徒刑九月確定，上揭二案經定其應執行刑為有期徒刑三年四
    月確定後，於九十五年五月十一日縮短刑期假釋出監並付保
    護管束，迄九十六年一月二日假釋期滿未經撤銷假釋，視為
    執行完畢。詎仍不知悔改，基於施用第一級毒品海洛因之犯
    意，於九十八年五月四日晚間八時許，在嘉義市○○街二一
    九之三號五樓之一友人吳鴻儒住處，以針筒注射之方式，施
    用第一級毒品海洛因一次；另基於施用第二級毒品甲基安非
    他命之犯意，於九十八年五月五日十二時五十五分許為警採
    尿時回溯九十六小時內某時（不含公權力拘束時間），在上
    揭友人吳鴻儒住處，以將甲基安非他命置放在玻璃球內點火
    燒烤之方式，施用第二級毒品甲基安非他命一次。嗣於九十
    八年五月五日十一時五分許，員警持搜索票在嘉義市○○街
    二一九之三號五樓之一執行搜索，適甲○○亦在該處，當場
    扣得其所有之注射針筒一支，並於同日經甲○○同意採其尿
    液送驗，其結果呈甲基安非他命陽性、可待因陽性及嗎啡陽
    性反應，甲○○復向警方及檢察官供出其上開施用之毒品海
    洛因，來源係綽號「烘爐」之吳鴻儒無償提供，因而查獲吳
    鴻儒轉讓第一級毒品海洛因行為。
二、案經嘉義縣警察局竹崎分局報請臺灣嘉義地方法院檢察署檢
    察官偵查起訴。
    理  由
一、本件係經被告甲○○於準備程序當庭表示認罪，而經本院裁
    定以簡式審判程序加以審理，則依據刑事訴訟法第二百七十
    三條之二、同法第一百五十九條第二項之規定，不適用傳聞
    法則有關限制證據能力之相關規定，合先敘明。
二、訊據被告甲○○對於上開犯罪事實均坦承不諱，佐以被告於
    九十八年五月五日中午十二時五十五分許，經警得其同意採
    尿送驗，結果呈嗎啡陽性（按施用海洛因後，經人體之水解
    代謝作用，會呈嗎啡陽性反應）及甲基安非他命陽性反應等
    情，有臺灣檢驗科技股份有限公司濫用藥物尿液檢驗報告（
    檢體編號為：竹Ａ43號）、代號與真實姓名對照表、搜索票
    、搜索扣押筆錄、扣押物品目錄表各一份在卷可佐，並有注
    射針筒一支扣案可資佐證，是上開補強證據，已足資擔保被
    告前述自白之真實性，核與事實相合，可信為真實。再毒品
    危害防制條例於九十二年七月九日修正公布，自九十三年一
    月九日施行，其中第二十條、第二十三條將施用毒品之刑事
    處遇程序，區分為「初犯」及「五年內再犯」、「五年後再
    犯」。依其立法理由之說明：「初犯」，經觀察、勒戒或強
    制戒治後，應為不起訴處分或不付審理之裁定；經觀察、勒
    戒或強制戒治執行完畢釋放後，「五年內再犯」者，因其再
    犯率甚高，原實施之觀察、勒戒及強制戒治既已無法收其實
    效，爰依法追訴或裁定交付審理。至於經觀察、勒戒或強制
    戒治執行完畢釋放後，「五年後再犯」者，前所實施之觀察
    、勒戒或強制戒治已足以遮斷其施用毒品之毒癮，為期自新
    及協助其斷除毒癮，仍適用「初犯」規定，先經觀察、勒戒
    或強制戒治之程序。從而依修正後之規定，僅限於「初犯」
    及「五年後再犯」二種情形，始應先經觀察、勒戒或強制戒
    治程序。倘被告於五年內已再犯，經依法追訴處罰，縱其第
    三次（或第三次以上）再度施用毒品之時間，在初犯經觀察
    、勒戒或強制戒治執行完畢釋放五年以後，已不合於「五年
    後再犯」之規定，且因已於「五年內再犯」，顯見其再犯率
    甚高，原實施觀察、勒戒或強制戒治，已無法收其實效，即
    應依該條例第十條處罰。至於第三次（或第三次以上）施用
    毒品之時間，是否宜有期間限制？以多久為適宜？則分屬刑
    事政策、專門醫學之範圍，非審判機關所能決定，有待循立
    法途徑解決（最高法院九十七年度第五次刑事庭會議決議意
    旨參照）。查被告前因施用毒品案件，經臺灣臺南地方法院
    以九十二年度毒聲字第九四號裁定令入戒治處所施以強制戒
    治，嗣經停止其處分出監，所餘期間付保護管束，迄九十三
    年四月二十一日保護管束期滿，未經撤銷，視為強制戒治執
    行完畢，其於強制戒治執行完畢釋放後五年內，即於九十七
    年九月十八日施用海洛因及第二級毒品甲基安非他命各一次
    ，經本院以九十八年訴字第五八號判決判處有期徒刑八月、
    五月，有上開判決、臺灣高等法院被告前案紀錄表各一份附
    卷足稽，其於強制戒治執行完畢釋放後五年內，已因再犯施
    用毒品案件，為法院追訴處罰，雖本次係於其受強制戒治執
    行完畢釋放五年後再犯，揆諸首揭實務見解意旨，仍應依法
    予以追訴處罰。綜上所述，本件事證明確，被告犯行洵堪認
    定，應依法論科。
三、查海洛因、甲基安非他命分別為毒品危害防制條例所定之第
    一級、第二級毒品。故核被告所為，係犯毒品危害防制條例
    第十條第一項之施用第一級毒品罪及同條例第十條第二項之
    施用第二級毒品罪；其施用前持有海洛因、甲基安非他命之
    低度行為，為施用之高度行為所吸收，均不另論罪。被告所
    犯施用第一級毒品罪以及施用第二級毒品罪，其犯意各別，
    行為互殊，應分論併罰。另按被告行為後，毒品危害防制條
    例第十七條業於九十八年五月二十日修正公布，同年十一月
    二十日施行，修正後該條例第十七條第一項規定：「犯第四
    條至第八條、第十條或第十一條之罪，供出毒品來源，因而
    查獲其他正犯或共犯者，減輕或免除其刑。」，與修正前該
    條例第十七條規定「犯第四條第一項至第四項、第五條第一
    項至第四項前段、第六條第一項至第四項、第七條第一項至
    第四項、第八條第一項至第四項、第十條或第十一條第一項
    、第二項之罪，供出毒品來源，因而破獲者，得減輕其刑。
    」不同。比較新舊法結果，以新法較有利於行為人，故依刑
    法第二條第一項但書規定，應適用裁判時之法律即修正後毒
    品危害防制條例第十七條第一項之規定。查被告於警詢時，
    已具體供述其九十八年五月四日施用之海洛因為綽號「烘爐
    」之吳鴻儒免費無償提供，復於檢察官偵訊時證稱吳鴻儒有
    免費提供價值約一千元之海洛因供其施用，檢察官並以被告
    上揭警詢及偵查中證述內容做為證據提起公訴，吳鴻儒上揭
    轉讓海洛因與被告之犯行，並經本院以九十九年度訴字第二
    六一號判處罪刑，有被告之警詢筆錄、偵訊筆錄、本院九十
    九年度訴字第二六一號判決書各一份在卷可參，足認被告於
    所犯之本案施用第一級毒品案件，供出毒品來源，而查獲其
    他正犯，符合毒品危害防制條例第十七條第一項之規定，自
    應減輕其刑。再被告前因竊盜、施用毒品案件，經法院判處
    罪刑確定，於九十五年五月十一日縮短刑期假釋出監並付保
    護管束，迄九十六年一月二日假釋期滿未經撤銷假釋，視為
    執行完畢，已於犯罪事實欄詳述，亦有上開被告前案紀錄表
    等件存卷為按，其於受徒刑之執行完畢，五年以內故意再犯
    本件有期徒刑以上之罪，均為累犯，應依刑法第四十七條第
    一項規定，分別加重其刑，就上開施用第一級毒品部分，並
    依法先加後減之。爰審酌被告前有竊盜、違反毒品危害防制
    條例前科之素行，國中肄業之智識程度，前曾因施用毒品而
    經觀察、勒戒及強制戒治程序，竟未思悔改，另起意再為上
    開施用毒品犯行，顯然缺乏禁絕毒害決心，並衡酌被告施用
    毒品之種類、次數，再考量施用毒品犯行係屬戕害自身健康
    之行為，尚未危害他人，且被告於本院審理中坦承犯行，其
    犯後態度尚稱良好等一切情狀，分別量處如主文所示之刑，
    並均諭知易科罰金之折算標準。再被告為上揭行為後，刑法
    第四十一條於九十八年十二月三十日修正公布，並於九十九
    年一月一日生效。九十五年七月一日修正生效之刑法第四十
    一條第二項規定：「前項規定於數罪併罰，其應執行之刑未
    逾六月者，亦適用之。」；九十八年九月一日修正生效之刑
    法第四十一條第八項規定：「第一項至第三項規定於數罪併
    罰，其應執行之刑未逾六個月者，亦適用之。」；九十九年
    一月一日修正生效之刑法第四十一條第八項規定：「第一項
    至第四項及第七項之規定，於數罪併罰之數罪均得易科罰金
    或易服社會勞動，其應執行之刑逾六月者，亦適用之。」比
    較結果，九十九年一月一日修正生效即現行刑法第四十一條
    第八項規定較有利於被告，依刑法第二條第一項後段之規定
    ，應依現行刑法第五十一條第五款、第四十一條第八項規定
    ，就上開二罪定其應執行之刑如主文所示，並諭知易科罰金
    之折算標準。
四、末查扣案已使用過之注射針筒一支，被告於本院供稱為其所
    有，並供本次施用海洛因時使用，為被告所有，供本件犯罪
    所用之物，應依刑法第三十八條第一項第二款規定，宣告沒
    收之。
據上論斷，應依刑事訴訟法第二百七十三條之一第一項、第二百
九十九條第一項前段，毒品危害防制條例第十條第一項、第二項
、第十七條第一項，刑法第二條第一項後段、第十一條前段、第
四十七條第一項、第四十一條第一項、第八項、第五十一條第五
款、第三十八條第一項第二款，判決如主文。
本案經檢察官王振名到庭執行職務。
中    華    民    國    99    年    8     月    23    日
                  刑事第一庭法  官  黃琴媛
以上正本證明與原本無異。
如不服本判決應於收受判決後10日內向本院提出上訴書狀，並應
敘述具體理由；其未敘述上訴理由者，應於上訴期間屆滿後20日
內向本院補提理由書（均須按他造當事人之人數附繕本）「切勿
逕送上級法院」。告訴人或被害人如對於本判決不服者，應具備
理由請求檢察官上訴，其上訴期間之計算係以檢察官收受判決正
本之日期為準。
中    華    民    國    99    年    8     月    23    日
                            書記官  洪敏芳
附錄本判決論罪法條：
毒品危害防制條例第10條
施用第一級毒品者，處 6 月以上 5 年以下有期徒刑。
施用第二級毒品者，處 3 年以下有期徒刑。

司法院資訊處製作；財團法人民間司法改革基金會備份。
